【裁判字號】    99,交易,4
【裁判日期】    990308
【裁判案由】    偽造文書等
【裁判全文】
臺灣板橋地方法院刑事判決               99年度交易字第4號
公  訴  人  臺灣板橋地方法院檢察署檢察官
被      告  甲○○
上列被告因偽造文書案件，經檢察官提起公訴（98年度偵字第22
912 號），被告於準備程序中就被訴事實為有罪之陳述，本院合
議庭裁定由受命法官獨任行簡式審判程序，並判決如下：
    主    文
甲○○服用酒類，不能安全駕駛動力交通工具而駕駛，累犯，處
有期徒刑陸月，如易科罰金，以新臺幣壹仟元折算壹日。又行使
偽造私文書，足以生損害於公眾及他人，累犯，處有期徒刑肆月
，如易科罰金，以新臺幣壹仟元折算壹日，如附表所示偽造之「
乙○○」簽名及指印均沒收。應執行有期徒刑捌月，如易科罰金
，以新臺幣壹仟元折算壹日，如附表所示偽造之「乙○○」簽名
及指印均沒收。
    事  實
一、甲○○前於民國92年間因公共危險案件，經臺灣臺北地方法
    院以93年度北交簡字第1568號判處有期徒刑3 月確定，並於
    94年7 月27日執行完畢（此於本案構成累犯）。又於95年間
    因公共危險案件，經同院以95年度北交簡字第2886號判處有
    期徒刑6 月確定，嗣於99年5 月4 日執行完畢（此於本案尚
    不構成累犯）。詎猶不知警惕，猶於98年6 月13日21時30分
    許，在臺北縣板橋市○○○街某工地內飲酒後，已不能安全
    駕駛動力交通工具，仍騎乘車牌號碼BQP-683 號普通重型機
    車返家，並於同日22時48分許行經臺北縣板橋市○○路○ 段
    與雙十路口附近時，為警攔停並實施酒測，當場測得其呼氣
    酒精濃度為每公升0.65毫克。另甲○○為隱匿身分、規避刑
    責，竟冒其姪子「乙○○」名義，接續在如附表所示文件、
    筆錄上，偽造「乙○○」之簽名及指印（其偽造簽名與按捺
    指印之數量詳如附表），其中附表編號六「委託書」之內容
    已足表示其委託奶奶洪寶珠代為領回保管其機車之意，編號
    七「拘提逮捕通知書」之內容已足表示其知悉遭受逮捕之原
    因、要否通知親友或通知何人之意，編號八「同意夜間訊問
    筆錄同意書」之內容已足表示其知悉並同意接受夜間訊問之
    意，其在簽署完成後復交付承辦警員收執存卷而行使之，足
    以生損害於偵查機關對於文書製作與偵查犯罪之正確性及「
    乙○○」本人。嗣經警於98年6 月29日通知乙○○製作筆錄
    後，始知乙○○本人從未於上開時地接受酒測之事實，再經
    乙○○指認卷附照片之人為甲○○後，乃將甲○○當日所按
    指紋2 枚送請內政部警政署刑事警察局鑑定，確認與該局檔
    存之甲○○指紋相符，因而查悉上情。
二、案經乙○○訴由臺北縣政府警察局海山分局報請臺灣板橋地
    方法院檢察署檢察官偵查起訴。
    理  由
一、上揭事實，業據被告於本院審理時坦承不諱，核與證人乙○
    ○於警詢時所述相符，並有內政部警政署刑事警察局鑑驗書
    （偵字卷第41至44頁）及如附表所示文件附卷可查，堪認其
    前揭自白與事實相符。本案事證明確，被告犯行堪以認定。
二、核被告酒後駕車部分所為，係犯刑法第185 條之3 之服用酒
    類不能安全駕駛而駕駛動力交通工具罪。另其冒名應訊部分
    ，查附表六「委託書」已明示被告有委託其奶奶洪寶珠代為
    領回保管機車之意，使洪寶珠得以自員警保管占有中領回該
    機車，性質上顯屬私文書。次按人民被逮捕拘禁時，執行機
    關應即將逮捕拘禁之原因，以書面告知本人及其本人指定之
    親友，提審法第2 條第1 項定有明文。從附表編號七「拘提
    逮捕通知書」之內容來觀察，可知該文書乃在表示簽名人已
    知悉其受逮捕之原因及要否通知親友之意旨，並足為簽名人
    出具收受該逮捕通知之證明（最高法院93年度臺上字第1187
    號、第1454號、90年度臺上字第6057號判決參照），自具私
    文書之性質。另由編號八「同意夜間訊問筆錄同意書」之內
    容，除可證明被告已知悉其得拒絕夜間訊問外，並可證明被
    告已「同意」接受夜間訊問，亦即被告係以該文書表示同意
    接受夜間訊問之意思，性質上當亦屬私文書無訛。是其此部
    分所為，係犯刑法第216 條、第210 條之行使偽造私文書罪
    。其於前揭文書上偽造「乙○○」簽名及按捺指印所為，屬
    偽造私文書之階段行為，與其偽造私文書之行為，均應為其
    後行使該私文書之階段行為所吸收。另被告在其餘附表偽造
    「乙○○」簽名及按捺指印所為，與前揭在附表六至八文書
    上所為偽造署押行為，係於密接之時空下接續所為，僅評價
    為一偽造署押行為，並為行使偽造私文書之高度行為所吸收
    ，不另論罪。至起訴書認定被告前述所為，均係犯刑法第21
    7 條第1 項之偽造署押罪，固非無見，然就其中附表編號六
    至八部分，應成立行使偽造私文書罪，詳見前述，此部分因
    與起訴之犯罪事實基本事實同一，爰依法變更起訴法條（此
    變更後之法條及罪名業經本院於準備及審理期日時告知被告
    ）。其所犯前揭2 罪之犯罪時間、地點及構成要件均有不同
    ，所侵害之法益亦有差異，顯係基於個別犯意所為，應予分
    論併罰之。再查被告前於92年間因公共危險案件，經臺灣臺
    北地方法院以93年度北交簡字第1568號判處有期徒刑3 月確
    定，並於94年7 月27日執行完畢乙節，有臺灣高等法院被告
    前案紀錄表在卷可查，其於前案有期徒刑執行完畢後5 年內
    ，故意再犯本案有期徒刑以上之2 罪，均成立累犯，應加重
    其刑。爰審酌被告明知其已服用酒類不能安全駕駛，詎猶執
    意駕車上路，對於公眾往來危險危害甚鉅，另其為隱匿身分
    、規避刑責，竟又冒用他人名義應訊，對於偵查機關文書製
    作與偵查犯罪之正確性及被冒名者名譽所造成之損害非輕，
    兼衡其智識程度，及犯罪後已坦承犯行態度良好等一切情狀
    ，量處如主文所示之刑，並定其應執行刑，及諭知如易科罰
    金之折算標準。如附表所示偽造之「乙○○」簽名、指印，
    均係偽造之署押，應依刑法第219 條規定宣告沒收。
三、按除被告所犯為死刑、無期徒刑、最輕本刑為3 年以上有期
    徒刑之罪或高等法院管轄第一審案件者外，於前條第1 項程
    序進行中，被告先就被訴事實為有罪之陳述時，審判長得告
    知被告簡式審判程序之旨，並聽取當事人、代理人、辯護人
    及輔佐人之意見後，裁定進行簡式審判程序，刑事訴訟法第
    273 條之1 第1 項定有明文。本案被告被訴「服用酒類不能
    安全駕駛而駕駛動力交通工具罪」之法定本刑為「1 年以下
    有期徒刑、拘役或科或併科15萬元以下罰金」，行使偽造私
    文書罪之法定本刑為「5 年以下有期徒刑」，其於本院準備
    程序期日就被訴事實為有罪之陳述後，經告知被告簡式審判
    程序之旨，並聽取被告及檢察官之意見後，本院合議庭認宜
    改用簡式審判程序，乃裁定由受命法官獨任行簡式審判程序
    審理之，附此說明。
據上論斷，應依刑事訴訟法第273 條之1 第1 項、第299 條第1
項前段、第300 條，刑法第185 條之3 、第210 條、第216 條、
第47條、第51條第5 款、第41條第1 項前段、第8 項、第219 條
，判決如主文。
本案經檢察官林慈雁到庭執行職務。
中    華    民    國    99    年    3     月    8     日
                  刑事第十三庭  法  官  楊明佳
以上正本證明與原本無異。
如不服本判決應於收受送達後10日向本院提出上訴書狀，並應敘
述具體理由；其未敘述上訴理由者，應於上訴期間屆滿後20日內
向本院補提理由書（均須按他造當事人之人數附繕本）「切勿逕
送上級法院」。
                                書記官  林金良
中    華    民    國    99    年    3     月    8     日
┌────────────────────────────────────┐
│附表：                                                                  │
├──┬────────────┬─────────┬──────────┤
│編號│        文書名稱        │應沒收之署押及印文│      備    註      │
├──┼────────────┼─────────┼──────────┤
│ 一 │警詢筆錄                │偽造「乙○○」之簽│98年度偵字16674 號卷│
│    │                        │名3枚、指印7枚    │第7 至9 頁          │
├──┼────────────┼─────────┼──────────┤
│ 二 │乙○○之口卡片          │偽造「乙○○」之簽│同上第12頁          │
│    │                        │名1 枚、指印3 枚  │                    │
├──┼────────────┼─────────┼──────────┤
│ 三 │酒精測定紀錄表          │偽造「乙○○」之簽│同上卷第14頁        │
│    │                        │名1 枚、指印1枚   │                    │
├──┼────────────┼─────────┼──────────┤
│ 四 │汽機車駕駛人酒後生理協調│偽造「乙○○」之簽│同上卷第16頁        │
│    │平衡檢測記錄表          │名1 枚、指印1 枚  │                    │
├──┼────────────┼─────────┼──────────┤
│ 五 │酒後時間確認單          │偽造「乙○○」之簽│同上卷第17頁        │
│    │                        │名1 枚、指印1 枚  │                    │
├──┼────────────┼─────────┼──────────┤
│ 六 │委託書                  │偽造「乙○○」之簽│同上卷第19頁        │
│    │                        │名2枚、指印2 枚   │                    │
├──┼────────────┼─────────┼──────────┤
│ 七 │拘提逮捕通知書2 份（含通│偽造「乙○○」之簽│同上卷第20、21頁    │
│    │知本人及親友各1份）     │名2 枚、指印3枚   │                    │
├──┼────────────┼─────────┼──────────┤
│ 八 │同意夜間訊問筆錄同意書  │偽造「乙○○」之簽│同上卷第22頁        │
│    │                        │名2枚、指印2 枚   │                    │
├──┼────────────┼─────────┼──────────┤
│ 九 │權利告知書              │偽造「乙○○」之簽│同上卷第23頁        │
│    │                        │名1 枚、指印1 枚  │                    │
├──┼────────────┼─────────┼──────────┤
│ 十 │偵訊訊問筆錄            │偽造「乙○○」之簽│同上卷第28至29 頁   │
│    │                        │名1 枚            │                    │
├──┴────────────┴─────────┴──────────┤
│ 合計：偽造「乙○○」署押共37枚（含簽名15枚、指印21枚）                 │
└────────────────────────────────────┘
附錄本案論罪科刑法條全文
刑法第185條之3
服用毒品、麻醉藥品、酒類或其他相類之物，不能安全駕駛動力
交通工具而駕駛者，處1 年以下有期徒刑、拘役或科或併科15萬
元以下罰金。
刑法第210條
偽造、變造私文書，足以生損害於公眾或他人者，處 5 年以下有
期徒刑。
刑法第216條
行使第210 條至第215 條之文書者，依偽造、變造文書或登載不
實事項或使登載不實事項之規定處斷。

司法院資訊處製作；財團法人民間司法改革基金會備份。
